臺灣士林地方法院民事裁定　　　　　　　 96年度抗字第254號
抗　告　人　乙○○
相　對　人　甲○○
抗告人因與相對人甲○○間拍賣抵押物事件，對於中華民國96年
10 月5日臺灣士林地方法院96年度拍字第993 號裁定提起抗告，
本院裁定如下：
    主  文
抗告駁回。
抗告程序費用新臺幣壹仟元由抗告人負擔。
    理  由
一、按扺押權人於債權已屆清償期而未清償者，得聲請法院拍賣
    抵押物，就其賣得價金而受清償；民法第873條第1項定有明
    文。是抵押權人依此項規定聲請拍賣抵押物係屬非訟事件，
    法院所為准駁之裁定，無確定實體法上法律關係存否之性質
    ，於債權及抵押權之存否無既判力，故袛須其抵押權已經依
    法登記，且債權已屆清償期而未受清償，法院即應為准許拍
    賣抵押物之裁定，至對於此項法律關係有爭執之人，自得提
    起訴訟以資救濟，不得僅以抗告程序聲明其爭執，並據為廢
    棄拍賣抵押物裁定之理由（最高法院51年10月8 日民刑庭總
    會決議(三)參照）。
二、本件相對人主張對於抗告人有原裁定所載之債權，並以原裁
　　定主文所示之不動產設定抵押權，且經依法登記，該債權又
    已屆清償期而未受清償，有相對人提出之他項權利證明書、
    土地登記簿謄本、抵押權設定契約書、本票、支票及退票理
    由單影本等可證，原法院據以准許相對人拍賣抵押物之聲請
    ，即無不當，抗告意旨略以：相對人具狀聲請拍賣抵押物之
    日期為民國96年8 月1 日，狀內並載明係就93年6 月1 日債
    務人之借款債務為主張，但原裁定卻認定借款時間分別為96
    年8 月4 日、97年1 月5 日、97年1 月10日，金額亦不相符
    ，顯非合法云云，惟查相對人於具狀時即已敘明原裁定之相
    對人（即抗告人與程義楠），於93年6 月1 日向聲請人借款
    新台幣（以下同）500 萬元，約定95年5 月31日清償，屆清
    償日未獲受償等情，並提出程義楠於93年6 月1 日簽發、金
    額500 萬元、到期日為95年5 月31日，指定受款人為抗告人
    之本票影本1 紙為證，嗣又補提程義楠簽發，發票日分別為
    96 年8月4 日、97年1 月5 日、97年1 月10日，票面金額各
    為4 萬元、200 萬元、200 萬元，付款人為國泰世華商業銀
    行三民分行之支票3 紙及退票理由單1 紙為佐，而如原裁定
    附表所示抵押物之抵押債務人為程義楠，義務人即為抗告人
    ，姑不論是否有換票之情事，至少程義楠簽發之上述96年8
    月4 日之支票，業經相對人提示未獲兌現，該債權之發生既
    在系爭最高限額抵押權之存續期限（96年7 月4 日起至116
    年7 月3 日止）內，相對人為能受償，而聲請拍賣抵押物，
    即非無據，另原裁定之借款日期及金額縱與相對人之聲請狀
    有所不符，然應係誤載，對原裁定之結果並無影響，依首開
    說明，抗告人如認債權不實，應另行起訴，以求解決，茲乃
    提起抗告，請求廢棄原裁定，不能謂有理由。
三、據上論結，本件抗告為無理由，依非訟事件法第46條、第21
    條第2項、第24條第1項，民事訴訟法第495條之1第1 項、第
    449條第1項、第78條，裁定如主文。
中　　華　　民　　國　　96　　年　　11　　月　　19　　日
　　　　　　　　　民事第一庭  審判長法　官　黃小瑩
                                    法　官　洪舜帆
                                    法　官　陳麗芬
以上正本證明與原本無異。
如不服本裁定，僅得於收受本裁定正本送達後10日內，以適用法
規顯有錯誤為理由，向本院提出再抗告狀，（須附繕本一份及繳
納再抗告裁判費新臺幣1,000元），經本院許可後始可再抗告。
中　　華　　民　　國　　96　　年　　11　　月　　20　　日
                                    書記官　陳鳳嬌
